【裁判字號】    89,交訴,71
【裁判日期】    900112
【裁判案由】    公共危險等
【裁判全文】
臺灣嘉義地方法院刑事判決                          八十九年度交訴字第七一號
    公  訴  人  臺灣嘉義地方法院檢察署檢察官
    被      告  甲○○
右列被告因公共危險等案件，經檢察官提起公訴（八十九年度偵字第五○一二號），
本院判決如左：
    主  文
甲○○駕駛動力交通工具肇事，致人受傷而逃逸，處有期徒刑陸月，如易科罰金，以
佰元折算壹日。緩刑貳年。
    事  實
一、甲○○於民國八十九年八月十七日上午九時十分許（起訴書誤植為七時十分許）
    ，駕駛車牌號碼ＳＢ－四六一九號自用小客車，沿嘉義縣竹崎鄉○○村○○路往
    緞繻村松腳由西往東方向行駛，途經竹崎村舊火車站六五號前，竟疏未注意保持
    安全間距，適有由乙○所騎乘車牌號碼ＬＵＳ－六二九號後載其妻丙○○之重型
    機車同向駛至，甲○○所駕駛之自小客車右後側遂擦撞乙○所騎乘之上開機車，
    致乙○因此受有左側鎖骨骨折，丙○○因此受有頭部外傷、頭頂部血腫及右臉、
    左右手肘、左右手等多處擦傷等傷害（過失傷害部分業據乙○、丙○○撤回告訴
    ）後倒地。詎甲○○竟不為必要之救護措施，而駕車逃離現場，嗣經路人記下車
    號後，始為警循線查獲。
二、案經乙○、丙○○訴由嘉義縣警察局竹崎分局報請臺灣嘉義地方法院檢察署檢察
    官偵查起訴。
    理  由
一、訊據被告甲○○固對於右揭時、地駕車肇事致被害人乙○、丙○○受傷等情坦承
    不諱，核與被害人乙○、丙○○指述車禍發生之情節相符，並有道路交通事故調
    查報告表附於偵查卷、肇事車輛照片二幀附於警卷足稽。惟被告矢口否認有何肇
    事逃逸之犯行，辯稱：伊有停下來幫被害人撿安全帽，他們沒有受傷，所以就走
    了云云。惟查，被告於偵查中供稱：「我有下車幫他拾起安全帽，我知道他有受
    傷，錯在沒送醫就離開現場」（見偵查卷第六頁），復於本院審理時供稱：「我
    擦撞到告訴人乙○後，我有開車轉回來，下車拿安全帽給他，但我沒有跟他講什
    麼話就走了，我這樣不對，因我兒子發燒，我急著要回家等語」（見本院八十九
    年九月十九日訊問筆錄），核與被害人乙○於警訊、偵查及本院審理時、丙○○
    於警訊及偵查中指訴被告未予救護情節相符，且乙○受有左側鎖骨骨折、丙○○
    受有頭部外傷與頭頂部血腫及右臉、左右手肘、左右手等多處擦傷，並有財團法
    人天主教聖馬爾定醫院診斷證明書各一紙附於警卷足憑，再觀之被害人所受傷害
    非輕，受撞後倒地，被告亦曾開車轉回並拾起安全帽，足證被告確已認知被害人
    乙○、丙○○受撞後受傷倒地。按汽車駕駛人，駕駛汽車肇事致人受傷，應即採
    取救護或其他必要措施，並向警察機關報告，不得駛離，道路交通管理處罰條例
    第六十二條第一項定有明文。且依刑法第一百八十五條之四制定之立法理由，係
    為維護交通安全，加強救護，減少被害人之死傷，促使駕駛人於肇事後，能對被
    害人即時救護，被告既已認知被害人乙○、丙○○因其駕車肇事受傷，即應為必
    要救護措施而不為，竟駕車逃離現場，係屬肇事逃逸行為灼然可明，被告空言否
    認肇事逃逸，顯屬事後卸責之詞，委無足採。本件事證明確，被告犯行洵堪認定
    。
二、按刑法第一百八十五條之四肇事致人死傷逃逸罪，並不以被害人為無自救能力者
    為必要，且在肇事致人受傷而逃逸之情形，無成立刑法第二百九十四條第一項遺
    棄罪之餘地。核被告甲○○所為，係犯刑法第一百八十五條之四之肇事逃逸罪。
    爰審酌被告犯罪之動機、目的、手段，與被害人達成和解，並為民事賠償等一切
    情狀，量處如主文所示之刑，並諭知易科罰金之折算標準。末查被告未曾受有期
    徒刑以上刑之宣告，有臺灣高等法院被告全國前案紀錄表、臺灣嘉義地方法院檢
    察署刑案資料查註紀錄表在卷可按，其經此起訴審判，當知所警惕，信無再犯之
    虞，本院認所宣告之刑以暫不執行為適當，併予諭知緩刑二年，以啟自新。
三、公訴意旨另以被告甲○○駕車疏未注意車前狀況及保持安全間距，致擦撞乙○所
    騎乘車號ＬＵＳ─六二九號後載其妻丙○○之重機車，致乙○受有左側鎖骨骨折
    、丙○○受有頭部外傷與頭頂部血腫及右臉、左右手肘、左右手等多處擦傷等傷
    害，因認被告涉犯刑法第二百八十四條第一項前段之過失傷害罪嫌云云。惟按告
    訴乃論之罪，告訴人於第一審辯論終結前得撤回其告訴，又告訴經撤回者，應諭
    知不受理之判決，刑事訴訟法第二百三十八條第一項、第三百零三條第三款分別
    定有明文。查公訴人以被告駕車過失傷害乙○、丙○○部分，係觸犯刑法第二百
    八十四條第一項前段之過失傷害罪，依同法第二百八十七條前段之規定，此部份
    須告訴乃論，又查此一部份業據告訴人乙○於本院調查時，當庭聲請撤回告訴（
    見本院八十九年十二月七日訊問筆錄）、丙○○於本院判決前，具狀表明對於被
    告甲○○撤回告訴，依照前揭規定，應諭知不受理判決，惟公訴意旨認此部份與
    肇事逃逸罪間有方法結果之牽連關係，屬裁判上一罪，爰不另為不受理判決之諭
    知，附此敘明。
據上論斷，應依刑事訴訟法第二百九十九條第一項前段，刑法第一百八十五條之四、
第四十一條第一項、第七十四條第一款，判決如主文。
本案經檢察官林俊良到庭執行職務。
中      華      民      國      九十      年      一      月    十二    日
                                      臺灣嘉義地方法院刑事第一庭
                                          法  官  黃  仁  勇
右正本證明與原本無異。
如不服本判決，應於判決送達後十日內向本院提出上訴狀( 應附繕本 )。
中      華      民      國      九?      年      一      月    十六    日
                                          書記官  呂  權  芳
附錄本判決論罪科刑法條全文：
刑法第一百八十五條之四
駕駛動力交通工具肇事，致人死傷而逃逸者，處六月以上五年以下有期徒刑。


司法院資訊處製作；財團法人民間司法改革基金會備份。
